臺灣高等法院臺中分院刑事判決　　 100年度交上易字第1364號
上　訴　人
即　被　告　施振義
上列上訴人即被告因公共危險案件，不服臺灣彰化地方法院100
年度交易字第242號，中華民國100年8月15日第一審判決（起訴
案號：臺灣彰化地方法院檢察署100年度偵字第5830號），提起
上訴，本院判決如下：
    主  文
上訴駁回。
    理  由
一、依刑事訴訟法第350條、第361條、第362條、第367條規定，
    不服地方法院之第一審判決而上訴者，須提出上訴書狀，並
    應敘述具體理由，為上訴必備之程式；其所提出之書狀未敘
    述上訴理由，或僅曾以言詞陳述上訴理由者，均應於上訴期
    間屆滿後20日內補提理由書於第一審法院。第一審法院經形
    式審查，認逾期未補提上訴理由者，應定期間先命補正；逾
    期未補正者，為上訴不合法律上之程式，應以裁定駁回。倘
    已提出上訴理由，但所提非屬具體理由者，則由第二審法院
    以上訴不合法律上之程式，判決駁回。而所謂具體理由，必
    係依據卷內既有訴訟資料或提出新事證，指摘或表明第一審
    判決有何採證認事、用法或量刑等足以影響判決本旨之不當
    或違法，而構成應予撤銷之具體事由，始克當之（例如：依
    憑證據法則具體指出所採證據何以不具證據能力，或依憑卷
    證資料，明確指出所為證據證明力之判斷如何違背經驗、論
    理法則）；倘僅泛言原判決認定事實錯誤、違背法令、量刑
    失之過重或輕縱，而未依上揭意旨指出具體事由，或形式上
    雖已指出具體事由，然該事由縱使屬實，亦不足以認為原判
    決有何不當或違法者（例如：對不具有調查必要性之證據，
    法院未依聲請調查亦未說明理由，或援用證據不當，但除去
    該證據仍應為同一事實之認定），皆難謂係具體理由，俾與
    第二審上訴制度旨在請求第二審法院撤銷、變更第一審不當
    或違法之判決，以實現個案救濟之立法目的相契合，並節制
    濫行上訴（最高法院97年度臺上字第892號判決意旨參照）
    。又理由是否具體，則屬第二審法院審查之範圍，不在命補
    正之列，亦即上訴書狀已記載理由，並有具體之敘述時，其
    上訴既屬合法，第二審法院固應就其理由之是否可取，為實
    體之審理及判斷；如認其上訴書狀雖記載理由，但並未具體
    敘述時，則無須再命補正，可逕認其上訴不合法，以判決駁
    回之（最高法院97年度臺上字第4475號判決意旨參照）。
二、本件上訴人即被告施振義（下稱被告）不服原審判決而提起
    上訴，其上訴理由係以：刑罰裁量標準與科刑之基礎，二者
    間關係密切，應審酌刑法第57條各款事由始得諭知宣告刑，
    法官量刑亦須受比例原則、罪刑相當性原則之拘束，使法律
    契合人民之感情，其裁量範圍應受法律秩序之理念指導，方
    有自由裁量權限。原審法院就被告酒醉駕車行為判處有期徒
    刑7月，明顯有情輕法重之嫌，被告前次酒醉駕車之呼氣酒
    精濃度，高於此次呼氣酒精濃度0.73mg/l，法院僅判處有期
    徒刑3月，且本罪法定刑為1年以下有期徒刑，此次卻重判有
    期徒刑7月，其刑度之裁量已經違反比例原則，有失公平、
    公正、公義之精神。被告犯罪情節尚屬輕微，犯後態度良好
    ，為此依法提起上訴，請求撤銷原判決，改判6月以下有期
    徒刑，並得易科罰金等語。
三、按刑罰之量定，屬法院自由裁量之職權行使，應審酌刑法第
    57條所列各款事由及一切情狀，為酌量輕重之標準，並非漫
    無限制；量刑輕重係屬事實審法院得依職權自由裁量之事項
    ，苟已斟酌刑法第57條各款所列情狀而未逾越法定刑度，不
    得遽指為違法；且在同一犯罪事實與情節，如別無其他加重
    或減輕之原因，下級審量定之刑，亦無過重或失輕之不當情
    形，則上級審法院對下級審法院之職權行使，原則上應予尊
    重（最高法院72年臺上字第6696號、75年臺上字第7033號判
    例、85年度臺上字第2446號判決意旨參照）。經查，本件被
    告對於原審判決採用證據、認定事實及適用法律等節均不爭
    執，僅爭執刑度過重，然原審判決理由已詳予載明「審酌被
    告無視於政府因駕駛人酒後駕車肇事機率大增，常會造成駕
    駛人自己、同車乘客及其他用路人不可彌補之傷害，而一再
    宣導不要酒後駕車之政令宣導，仍於酒後在道路上無照騎車
    ，且其前已有4次酒醉駕車之公共危險罪前科，本次係於短
    短2年內第四次因酒醉駕車為警查獲，經警測得之呼氣酒精
    濃度高達0.73MG／L，其所為不但已嚴重危及一般用路人之
    生命安全，更顯示其輕忽法律、不知反省，惡性並非輕微；
    而被告於第四次酒醉駕車經判決有期徒刑3月後，仍一再酒
    醉駕車，且經測得之呼氣酒精濃度均逾0.73MG／L，顯然漠
    視他人之生命、身體安全，社會危害性甚高，是被告雖坦承
    酒駕犯行，到庭態度亦稱良好，惟斟酌上情及科刑紀錄等一
    切情狀，認公訴人求處有期徒刑7月，應屬適當」等情；亦
    即被告於短短2年內即有4次酒醉駕車經警查獲，顯然前數次
    之判決刑度無法使被告引以為誡，自我反省，仍然一再違反
    法律，置他人之生命、身體、財產安全於不顧，其法敵對之
    意識濃厚，社會危害性甚高，惡性並非輕微；且被告前經原
    審法院以98年度交簡字第2011號判決判處有期徒刑3月，如
    易科罰金以新臺幣1千元折算1日確定，並於99年6月14日易
    科罰金執行完畢，有臺灣高等法院被告前案紀錄表附卷可稽
    ，其受有期徒刑執行完畢後，5年內故意再犯有期徒刑以上
    之罪，係屬累犯，應依刑法第47條第1項規定，加重本刑至
    二分之一，則被告所犯酒醉駕車罪得宣告之刑度為1年6月以
    下有期徒刑，原審判處有期徒刑7月，雖較前次犯行判決刑
    度為重，然經斟酌上情，仍符合比例原則與罪刑相當性原則
    ，尚屬妥適。被告上訴理由雖稱量刑過重，犯罪情節輕微，
    犯後態度良好云云，惟其情節、次數、犯後態度、犯罪所生
    危害等，既均經原審法院於量刑時詳為審酌，其上訴之請求
    ，並非依據卷內既有訴訟資料或提出新事證，指摘或表明第
    一審判決有何採證、認事、用法或量刑等足以影響判決本旨
    之不當或違法，而構成應予撤銷之具體事由，自非屬得上訴
    第二審之具體理由。
四、綜上，本院依形式上觀察認原審判決認事用法並無違法或不
    當之處，量刑亦屬妥適，被告上訴理由並未依據卷內既有訴
    訟資料或提出新事證，指摘或表明第一審判決有何採證認事
    、用法或量刑等足以影響判決本旨之不當或違法，而構成應
    予撤銷之具體事由，非屬得上訴第二審之具體理由。揆諸前
    揭法律規定及判決意旨，以及「程序優先於實體」之刑事訴
    訟法原則，本件被告提起之第二審上訴不合法律上程式，爰
    不經言詞辯論，判決駁回上訴。
五、據上論結，應依刑事訴訟法第367條前段、第372條，判決如
    主文。
中    華    民    國   100    年    10    月    24    日
              交通法庭    審判長法  官  邱  顯  祥
                                法  官  姚  勳  昌
                                法  官  張  國  忠
以上正本證明與原本無異。
不得上訴。
                                書記官  卓  佳  儀
中    華    民    國   100    年    10    月    24    日